# 请教陈版一个长期投资的问题

提问人：lknick 时间：2013-06-27 20:11:45
我公司和另一公司共同投资成立了一家公司，最初投资比例为80%和20%，现根据协议，用被投资单位账上的房屋来置换另外20%的股权，房屋账面价值大于20%股权的金额，请问我公司和被投资单位改如何入账呢

回答人：chenyiwei
“用被投资单位账上的房屋来置换另外20%的股权”具体如何操作？置换后房屋是否归另外 20 ％股权的股东所有？该公司是否成为你公司的全资子公司？该公司是否涉及减资？

回答人：chenyiwei
回复 lknick 的帖子
这个关系似乎不顺：房屋由被投资单位转给另一股东，本企业取得该股东原持有的该被投资单位剩余股权？这是否合法？是否侵犯了该被投资单位的法人财产权？
不考虑该交易是否合法合规，仅仅根据你说的交易内容看，相当于本企业先从被投资单位无偿受让该房产，再以该房产交换另一股东持有的 20 ％股权（购买少数股权交易）。
个别报表层面： 1 、无偿从被投资单位取得房产：借：固定资产，贷：长期股权投资——子公司（按房屋在置换时点的公允价值）
2 、置换 20 ％股权：借：长期股权投资——子公司，贷：固定资产。即相当于个别报表层面不做账务处理。 合并报表层面：相当于该少数股东以该房产为对价减资。该房产在置换时点的账面价值与被减少的 20 ％净资产帐面价值之间的差额调整合并报表层面的资本公积。

提问人：lknick 时间：2013-06-28 09:30:09
回复 chenyiwei 的帖子
那请问陈版，是否有比较好的办法来进行这种情况的股权置换？
还有不太明白，为什么对个别报表来说没有变动，变动完成后本公司对被投资单位的股权不是应该变为100%了么

回答人：chenyiwei
因为从子公司取得固定资产时是贷记长期股权投资的（从子公司收回资产），然后再按照该固定资产的账面价值换入新增的 20 ％股权。两者叠加，就相当于在个别报表层面没有影响了。但合并报表层面会体现出购买少数股权交易

提问人：lknick 时间：2013-06-28 10:32:51
回复 chenyiwei 的帖子
还有请教陈版，被投资单位的房屋价值远大于20%股权部分，但是根据协议，另一股东是不会承担超过20%股权部分金额的，也就是说这部分的亏损实际应该由我公司承担，这又改如何处理呢

回答人：chenyiwei
没有看懂你的问题？请把整个交易的完整事实背景说明清楚。

提问人：史乃琛 时间：2013-06-28 11:47:05
回复 chenyiwei 的帖子
子公司的账面需要减少固定资产吧，该如何处理？

回答人：chenyiwei
按所减少的固定资产账面价值借记资本公积。如果资本公积不足冲减的，则继续冲减留存收益。

提问人：lknick 时间：2013-06-29 15:14:05
回复 chenyiwei 的帖子
情况就是A公司和B公司共同投资设立的C公司，A出资 800 万，B出资 200 万，根据投资协议，A公司准备用C公司的房屋（工业产权，价值2000 万）来换B公司的20%股权，A和C公司账务处理该如何，此项业务怎么操作比较好

回答人：chenyiwei
这个交易能否实现可能存在法律上的障碍，主要是侵犯C的法人财产权，以及对C的债权人的保障被削弱。建议咨询律师以确定其可行性。会计处理在 4 楼已有所讨论。

提问人：lknick 时间：2013-06-30 13:04:38
回复 lknick 的帖子
请教陈版，是否可以这样实施，C公司将房屋卖给B公司，再由A公司收购B公司的股权，或者由C公司先将房屋卖给A公司，再由A公司与B公司置换，不知哪种方法更好

回答人：chenyiwei
两种做法都可以。关键是C公司要成为交易的一方，并且交易是公允的，且不得损害债权人等第三方利益。交易方案确定后，如何编制会计分录和合并报表也就清楚了。